【裁判字號】    89,易,1020
【裁判日期】    890831
【裁判案由】    違反著作權法等
【裁判全文】
臺灣高雄地方法院刑事判決                        八十九年度易字第一二號
    公訴人  臺灣高雄地方法院檢察署檢察官
    被  告  甲○○
    被  告  丙○○
右列被告等因違反著作權法等案件，經檢察官提起公訴（八十八年度偵字第二七０五
一號、八十八年偵緝第二０九八號），本院判決如左：
    主  文
甲○○幫助以明知為侵害著作權之物，意圖營利而交付之方法，侵害他人之著作權，
處有期徒刑肆月，如易科罰金，以參佰元折算壹日。
丙○○幫助以明知為侵害著作權之物，意圖營利而交付之方法，侵害他人之著作權，
處有期徒刑伍月，如易科罰金，以參佰元折算壹日。
扣案如附表一編號一、二欄所示之盜版光碟片拾片，及附表二所示之色情光碟片貳拾
肆片，均沒收之。
    事  實
一、甲○○與丙○○係朋友，因甲○○缺款花用且積欠丙○○新臺幣（下同）八千元
    未還，而丙○○知其姓名年籍不詳綽號「小朱」之友人從事於販賣不法光碟牟利
    ，亟需利用他人之名義向郵局申請郵政信箱及帳戶，以作為買賣光碟時匯款及取
    款之用並藉以逃避追查，乃於民國八十八年三月上旬某日二十三時許，在其所經
    營設於高雄市「壽山保齡球館」警衛室旁之檳榔攤，教唆甲○○向南區郵政總局
    申請信箱號碼為高雄郵政一０二一號之郵政信箱，並申請新開設帳戶及提款卡，
    以幫助該綽號「小朱」之男子從事不法行為，該綽號「小朱」之男子則允諾給付
    一萬五千元予甲○○作為報酬，並事先交付五千元予丙○○託其轉交予甲○○。
    甲○○應允後隨即基於幫助之犯意，於翌日向郵局申請郵政信箱及帳戶及提款卡
    ，並連同帳戶之印章，全部將之交付予丙○○，丙○○則在收受後將上開報酬五
    千元交付予甲○○，並基於幫助之犯意，將甲○○所申請之信箱號碼、存摺、印
    章及提款卡轉交該綽號「小朱」之男子，「小朱」則另外各交付五千元予丙○○
    二次，丙○○乃將其中八千元扣抵甲○○之欠款後，再轉交餘款二千元予甲○○
    。該綽號「小朱」之男子於取得上開郵政信箱及帳戶等物後，即意圖營利而使用
    該信箱及帳戶等物，並以郵局快捷郵件「代收貨價」之方式，利用不知情之郵局
    人員代為送達灌錄有他人未經著作財產權人美商Microsoft Corporation公司（
    以下稱「美商微軟公司」）之同意，即擅自重製「Win Guide」、「Office 2000
    」等電腦程式著作之光碟片，及內含有猥褻之圖畫、影像之色情光碟片而交付至
    訂購者處，訂購者則將貨款交付予郵局人員，再由郵局人員將該筆貨款存入上開
    帳戶內，而以此方式販賣該等光碟得利多次。迄於八十八年七月十六日十五時二
    十分許，該綽號「小朱」之男子復欲販賣而以上開方式郵寄如附表一、二所示之
    盜版光碟片及色情光碟片予呂建財、林敬堯、張成勇及林文政等人時，為內政部
    警政署航空警察局高雄分局安檢人員查獲，並扣得如附表一、二所示之物。
二、案經美商微軟公司告訴暨內政部警政署航空警察局高雄分局移送臺灣高雄地方法
    院檢察署檢察官偵查起訴。
    理  由
一、訊據被告甲○○坦承將其開設之郵政信箱及帳戶存摺、印章、提款卡等物，提供
    「小朱」販賣盜版及色情光碟片使用並取得報酬等情；被告丙○○固坦承被告甲
    ○○確有將上開郵政信箱及帳戶存摺、印章、提款卡等物託伊轉交予「小朱」，
    亦有代被告甲○○向「小朱」收取一萬五千元後，將之轉交予被告甲○○等情，
    惟矢口否認有何不法犯行，辯稱：被告甲○○並沒有欠伊錢，伊只是單純幫被告
    甲○○及「小朱」轉交東西予對方，不知道被告甲○○與「小朱」在做什麼，亦
    沒有過問，更沒有介入其中，實無幫助「小朱」從事不法行為等云云。經查：本
    件被告甲○○、丙○○二人如何幫助「小朱」從事販賣盜版光碟片及色情光碟片
    等情，除據告訴人美商微軟公司代理人乙○○迭於警訊及本院審理時指訴明確外
    ，並有如附表一、二所示之盜版光碟片及色情光碟片扣案可資佐證，而該等盜版
    光碟片及色情光碟片經本院實際勘驗結果，發現其內容確含有 「Win Guide」、
    「Office 2000」 等電腦程式著作並可安裝執行及男女交媾等猥褻鏡頭，並確係
    呂建財、林敬堯、張成勇及林文政等人，透過郵局代收貨價之方式郵購購買等情
    ，亦有勘驗筆錄一紙及呂建財、林敬堯、張成勇及林文政等人於警訊時製作之警
    訊筆錄附卷足憑，被告丙○○雖以前揭情詞置辯，惟按幫助犯之成立，不以行為
    人明知其所幫助之人所欲犯之罪名為成立要件，僅須行為人知其行為將對他人之
    犯罪行為提供助力，即足當之。本件被告甲○○既於警訊、偵查及本院行調查證
    據程序時，分別供稱：「因我朋友丙○○說他朋友要販賣光碟片而使用郵政信箱
    及郵局帳號，才以新臺幣一萬五千元委託我到郵政總局申請該信箱及開戶並申領
    提款卡，翌日申領下來我就將信箱號碼、存款簿、印章及提款卡在高雄市『壽山
    保齡球館』旁交給丙○○」、「我先欠他（指丙○○）八千元，他叫我辦上述資
    料後，他又陸續拿七千元給我，之前的八千元也不用還，共一萬五千元」、「丙
    ○○是說要拿這些資料給朋友用，有聽小朱的名字，但不認識他」、「他（指丙
    ○○）有說要我當人頭，要賣光碟，不是賣盜版的，但是丙○○是有表明這個意
    思（指賣盜版及色情光碟片），不然為何他要給一萬五千元」等語（以上分別見
    八十八年八月五日警訊筆錄、八十八年十二月二十三日偵訊筆錄及本院八十九年
    七月十五日訊問筆錄），且被告丙○○除自承確有將前開郵政信箱及帳戶存摺、
    印章、提款卡等物轉交予「小朱」，及將「小朱」給被告甲○○的一萬五千元轉
    交被告甲○○外，並於警訊及本院行調查證據程序時，分別自承：「八十八年三
    月初某日晚二十三時許，甲○○又到檳榔攤向我借錢，當時有我朋友綽號『小朱
    』及他太太在攤內喝維士比，見此情形即私下跟我提及他現在從事郵購生意，要
    我問甲○○是否願意向郵政總局申請郵政信箱及開戶供他使用，可得到新臺幣一
    萬五千元代價，經甲○○同意稱翌日即可辦妥，當晚林即拿他新開戶存摺、印章
    及信箱號碼給我，因『小朱』事先放五千元要我轉交林某，我拿到這些資料，就
    當面轉交五千元給甲○○，．．．共分三次付予甲○○該一萬五千元代價」、「
    甲○○是向我借錢」、「我是跟甲○○說小朱是做郵購的，要不要做」、「是小
    朱要我這樣問甲○○」等語（以上分別見八十八年八月五日警訊筆錄及本院八十
    九年四月二十八日訊問筆錄），亦與被告甲○○前揭供詞互核一致，顯見被告丙
    ○○前揭辯詞，並不足採信，而被告甲○○嗣於本院審理時翻異前詞，改稱被告
    丙○○不知情云云，係為幫助被告丙○○脫免罪責之詞，亦不足採信。再參以一
    般人若非因從事不法行為而圖逃避追查，豈有無故提供數額非微之報酬而要求他
    人充當人頭申請郵政信箱及帳戶，再利用此信箱及帳戶進行交易之理。故本件被
    告丙○○確有教唆被告甲○○幫助「小朱」從事違法行為之犯行，並出於幫助「
    小朱」從事違法行為之犯意，將被告甲○○之郵政信箱號碼、帳戶存摺、提款卡
    及印章，交付「小朱」、被告甲○○確有幫助「小朱」從事違法行為之犯意迨無
    疑異，是本件事證明確，被告二人之犯行，均洵堪認定。
二、本件不詳年籍姓名之「小朱」利用郵局代收貨價之方式販賣盜版光碟片及色情光
    碟片予呂建財、林文政二人，核其所為係犯刑法第二百三十五條第一項販賣猥褻
    物品罪，及著作權法第九十三條第三款、第八十七條第二款以明知為侵害著作權
    之物意圖營利而交付之方法侵害他人著作權罪，其以一販賣行為觸犯上開二罪名
    ，破壞二不同法益，為想像競合犯，應從一重之著作權法第九十三條第三款、第
    八十七條第二款以明知為侵害著作權之物意圖營利而交付之方法侵害他人著作權
    罪處斷。又「小朱」另以相同方式販賣盜版光碟片予林敬堯及張成勇二人，核其
    所為另犯著作權法第九十三條第三款、第八十七條第二款以明知為侵害著作權之
    物意圖營利而交付之方法侵害他人著作權罪。其多次觸犯著作權法行為，時間密
    接，犯罪構成要件相同，顯係基於概括犯意為之，應依連續犯規定論以一罪；被
    告甲○○既以一幫助行為，幫助「小朱」連續觸犯前揭著作權法第九十三第三款
    、第八十七條第二款以明知為侵害著作權之物意圖營利而交付之方法侵害他人著
    作權罪，是其所為，為幫助犯之想像競合犯，應從一重論以著作權法第九十三第
    三款、第八十七條第二款以明知為侵害著作權之物意圖營利而交付之方法侵害他
    人著作權罪之幫助犯（參柯慶賢先生著刑法專題研究第二０五頁），並依刑法三
    十條第二項規定，按正犯之刑減輕之；被告丙○○教唆被告甲○○幫助「小朱」
    犯罪，為教唆他人幫助正犯犯罪，仍為犯罪之幫助行為（最高法院二十九年上字
    第三三八０號判例參照），又其另將被告甲○○之郵政信箱號碼、帳戶存摺、提
    款卡及印章交付「小朱」，以幫助「小朱」犯罪，係教唆被告甲○○幫助他人犯
    罪後，進而為幫助行為，仍成立幫助犯，應論以著作權法第九十三第三款、第八
    十七條第二款以明知為侵害著作權之物意圖營利而交付之方法侵害他人著作權罪
    之幫助犯，並依刑法第三十條第二項規定，按正犯之刑減輕之。爰審酌被告二人
    之犯罪動機、目的、手段，與生活狀況、品行、智識程度，被告甲○○不思勤奮
    工作，為貪圖小利充當犯罪人頭，被告丙○○教唆本無犯意之被告甲○○充當犯
    罪人頭幫助他人犯罪，並進而提供幫助行為，助長犯罪且犯後態度不佳，並被告
    二人所為對他人著作財產權侵害程度暨對社會善良風俗所生之危害等一切情狀，
    分別量處如主文所示之刑，並分別諭知易科罰金之折算標準，以示儆懲。扣案如
    附表二所示之色情光碟片二十四片，應依刑法第二百三十五條第三項，不論屬於
    犯人與否，宣告沒收之，附表一編號一、二欄所示之盜版光碟片十片，為共犯「
    小朱」所有供犯罪所用之物，應依刑法第三十八條第一項第二款規定，宣告沒收
    之。至附表一編號三、四、五欄所示之盜版光碟片六片，因不詳著作權人未提出
    告訴，故不予宣告沒收之，附此敘明。
據上論斷，應依刑事訴訟法第二百九十九條第一項前段，著作權法第九十三條第三款
、第八十七條第二款，刑法第十一條前段、第二百三十五條第一項、第三項、第五十
五條前段、第二十九條第二項、第三十條第一項、第二項、第三十八條第一項第二款
，判決如主文。
本案經檢察官郭慧珊到庭執行職務。
中      華      民      國    八十九    年      八      月    三十一    日
                                臺灣高雄地方法院刑事第七庭
         審判長法  官    裕斗
                                        法  官    蔡國卿
                                        法  官    劉傑民
右正本證明與原本無異。
如不服本判決，應於判決送達後十日內，向本院提出上訴狀。
                                        書記官    林豐富
中    華    民    國      八十九      年      九      月      二      日
附錄本案論罪科刑法條
著作權法第九十三條第三款
有下列情形之一者，處二年以下有期徒刑，得併科新臺幣十萬元以下罰金：
  三、以第八十七條各款方法之一侵害他人之著作權者。
著作權法第八十七條第二款
有下列情形之一者，除本法另有規定外，視為侵害著作權或製版權：
  二、明知為侵害著作權或製版權之物而散佈或意圖散佈而陳列或持有或意圖營利而
      交付者。
刑法第二百三十五條第一項、第三項
散布、播送或販賣猥褻之文字、圖畫、聲音影像或其他物品，或公然陳列，或以他法
供人觀覽、聽聞者，處二年以下有期徒刑、拘役或科或併科三萬元以下罰金。
前二項之文字、圖畫、聲音或影像之附著物及物品，不問屬於犯人與否，沒收之。
附表一：
┌──┬─────────┬───────┬───────┬──┬───┐
│編號│盜 版 光 碟 名 稱 │侵害著作權重類│著  作  權  人│數量│買受人│
├──┼─────────┼───────┼───────┼──┼───┤
│ 一 │WIN GUIDE         │電腦程式著作  │美商MICROSOFT │二  │呂建財│
│    │                  │              │CORPORATION   │    │林文政│
├──┼─────────┼───────┼───────┼──┼───┤
│ 二 │OFFICE 2000       │電腦程式著作  │美商MICROSOFT │八  │林敬堯│
│    │                  │              │CORPORATION   │    │張成勇│
├──┼─────────┼───────┼───────┼──┼───┤
│ 三 │駭客任務          │視聽著作      │不詳          │二  │林文政│
├──┼─────────┼───────┼───────┼──┼───┤
│ 四 │CASINO            │電腦程式著作  │不詳          │一  │林文政│
├──┼─────────┼───────┼───────┼──┼───┤
│ 五 │NOTES             │電腦程式著作  │不詳          │三  │林文政│
└──┴─────────┴───────┴───────┴──┴───┘
附表二：
┌──┬─────────┬───┬────┐
│編號│猥 褻 光 碟 名 稱 │ 數量 │ 買受人 │
├──┼─────────┼───┼────┤
│ 一 │寫真圖片          │九    │呂建財  │
├──┼─────────┼───┼────┤
│ 二 │針孔攝影等        │十二  │呂建財  │
├──┼─────────┼───┼────┤
│ 三 │BEAUTY BODY CLUB  │一    │林文政  │
├──┼─────────┼───┼────┤
│ 四 │寫真圖片          │二    │林文政  │
└──┴─────────┴───┴────┘


司法院資訊處製作；財團法人民間司法改革基金會備份。
